【裁判字號】    89,交上訴,80
【裁判日期】    890322
【裁判案由】    過失致死
【裁判全文】
臺灣高等法院刑事判決                            八十九年度交上訴字第八０號
    上  訴  人  臺灣板橋地方法院檢察署檢察官
    被      告  甲○○
右上訴人因被告過失致死案件，不服臺灣板橋地方法院八十九年度交訴字第二四號，
中華民國八十九年三月二十二日第一審判決（起訴案號：臺灣板橋地方法院檢察署八
十八年度巷調偵字第二一號）提起上訴，本院判決如左：
    主  文
上訴駁回。
    理  由
一、公訴意旨略以：甲○○明知服用酒類駕駛易生公共危險，竟仍於民國八十八年八
    月十二日二十時許，飲用酒類後駕駛車牌號碼Ｐ八－三九五九號自用小客車，行
    經臺北縣樹林鎮○○街二十一號前，應注意汽車駕駛人飲酒過量後不得駕車，且
    汽車行駛時，應注意車前狀況，隨時採取必要之安全措施，而依當時情形又無不
    能注意之情事，竟疏於注意，貿然於酒後反應較遲頓情況，而失控撞及在其車右
    前方騎腳踏車之陳國平，陳國平乃人車倒地而昏厥，甲○○即駕車逃逸，嗣陳國
    平雖因路人送醫，仍因受有腦挫傷、顱內出血等傷害，於同年九月二日十七時十
    分不治死亡，因認甲○○涉犯刑法第一百八十五條之四之駕駛動力交通工具肇事
    ，致人死傷而逃逸罪嫌。（公訴人於犯罪事實欄已載明「甲○○則駕車逃逸」，
    惟於所犯法條欄則漏刑法第一百八十五條之四，應認就該部分亦已起訴，另甲○
    ○犯刑法第一百八十五條之三之服用酒類不能安全駛動力交通工具而駕駛罪及同
    法第二百七十六條第一項之過失致死罪部分，經原審判決公訴不受理確定）。
二、按犯罪事實應依證據認定之，無證據不得推定其犯罪事實，又不能證明被告犯罪
    者，應諭知無罪之判決，刑事訴訟法第一百五十四條、第三百零一條第一項前段
    分別定有明文。而認定不利於被告之事實，須依積極證據，苟積極證據不足為不
    利於被告事實之認定時，即應為有利於被告之認定，更不必有何有利之證據（最
    高法院三十年上字第八一六號判例參照），且刑事訴訟上證明之資料，無論其為
    直接或間接證據，均須達於通常一般之人均不致有所懷疑，而得確信其為真實之
    程度，始得據為有罪之認定，若其關於被告是否犯罪之證明未能達此程度，而有
    合理懷疑之存在，致使無從形成有罪之確信，根據「罪證有疑，利於被告」之證
    據法則，即不得遽為不利被告之認定（最高法院七十六年臺上字第四九八六號判
    例參照）。
三、訊據被告甲○○固坦承駕駛動力交通工具肇事，致陳國平死亡一節，惟堅決否認
    有逃逸之犯意，辯稱：伊行經肇事地因現場很暗，伊當時雖聽到一些碰撞聲，但
    誤以為是樹枝掉下來擦撞的聲音，回家之後，發現後視鏡破掉，警覺可能不是單
    純擦撞到樹枝，為了心安又回去看，才看到陳國平倒在地上等語。
四、公訴意旨認被告涉犯刑法第一百八十五條之四駕駛動力交通工具肇事，致人死傷
    而逃逸罪嫌，無非係以被告自白不諱，並有交通事故調查報告表、現場及車損照
    片與相驗屍體證明書為其論斷依據。
五、經查：
    （一）被告於警訊、偵查中就被訴肇事逃逸一事已堅決否認，公訴意旨於證據並
          所犯法條欄亦僅認其就駕車肇事部分為自白，亦未論及其就肇事逃逸部分
          亦為自白（起訴書就肇事逃逸部分僅於犯罪事實欄敘及，於證據並所犯法
          條欄，並未加以論據援引）。
    （二）經原審隔離訊問證人即被告之配偶吳美珠證稱：「被告把車開到車庫還沒
          熄火就先下車了，我透過車庫的窗戶看到被告所駕車輛右後視鏡破掉，他
          說有撞到東西，我說我們再回去看看，我就與被告一起回到現場，隨後警
          員也來了。」等語，核與被告所稱相符。（見原審卷第二十五頁）
    （三）目擊車禍經過之證人廖水明於警訊中證稱：「當時我發現前方之自小客發
          生車禍後逃逸，於是我便騎我的重機車ＭＥＱ－三四五號一直追到樹林鎮
          ○○路與忠孝街口才記下肇事車輛之號碼牌為Ｐ八－三九五九號自小客車
          後，我便回車禍現場。」、「（你回現場後該車是否有返回現場？）該車
          約十分鐘後才返回現場。」、「（你是否知道何人駕車？）我只記到車號
          便返回現場，並未見到駕駛本人。」（見偵卷第十頁背面），嗣證人廖水
          明復於原審八十九年度交訴字第九號交通事件審理中到庭結證稱：「當時
          路比較暗，路燈沒有亮，且有大樹，我看到肇事車輛沒有踩煞車就撞到陳
          國平腳踏車．．．．。」、「我是跟在肇事車輛的後面，到前方四、五百
          公尺等紅燈的路口，肇事車輛有在等紅燈，我有跟肇事車輛的駕駛人說你
          有撞到人，他馬上再轉回頭到現場。」、「（在警局稱你先轉回現場，被
          告十分鐘後才轉回現場？）因為路口沒有辦法直接迴轉，我騎機車先回現
          場，被告要駕車轉一圈找到可以迴轉的地方才到現場。」（見原審八十九
          年交訴字第九號八十九年二月十八日審判筆錄，並有該案之判決書一份可
          參），而被告就此亦陳稱伊因當時酒後覺得熱，車內放冷氣聲音很大，車
          窗都關起來，所以沒有聽到有人叫他等語，亦核無悖於常情；是證人廖水
          明是否確實見到被告且使被告聽聞知曉所為肇事本屬可疑；更何況縱被告
          經證人廖水明於等紅燈處告知肇事一節屬實，亦無足證明被告肇事後即存
          有逃逸之犯意。
    （四）肇事時被告已飲酒過量，其肇事後之酒精測試值為每公升０．八九毫克（
          見八十八年度偵字第一九三０二號卷第八頁所附酒精測試數值表），對外
          界狀況認知辨別能力顯屬低下，又發生本案車禍前被告並未煞車（見前開
          證人廖水明之證詞及同上偵查卷第十三頁至第十六頁內所附現場照片及道
          路交通事故調查報告表），又所擦撞者係騎腳踏車，而腳踏車之重量體積
          均較小，且肇事地點路燈未亮，現場黑暗且有大樹陰影，腳踏車復無燈光
          ，警示設備亦僅於腳踏部分有一小塊反光膠片（見同上現場照片及腳踏車
          照片），復參以被告所駕駛之車輛主要受損部位係右後視鏡折斷、右保險
          桿擦痕等，而腳踏車之受損部位係後輪（蓋）變形，損壞程度非鉅，是被
          告所辯肇事時未即為發現撞及他人尚與常情無悖，況且被告於肇事後曾等
          紅燈（見前開證人廖水明之證述），更見被告非意在逃逸。
    綜上所述，被告所辯無肇事逃逸之犯意，尚非無可採信，此外復查無其他積極證
    據足以明確證明被告涉犯公訴人指之肇事逃逸罪行，揆諸前開說明，既不能證明
    被告犯罪，自應為被告無罪之諭知。
六、原審以不能證明被告有駕駛動力交通工具肇事，致人死傷而逃逸之犯行，而諭知
    被告無罪之判決，經核並無不合。檢察官上訴，其意旨略以：原判決認定被告無
    罪，係以被告於警訊及偵查中並未承認有肇事逃逸，辯稱係以為樹枝掉下來，回
    家後發覺有異，為了安心，又回去看，且證人廖水明亦證述被告事後有至現場看
    望等情為據，雖不無理由。惟查，證人廖水明所述被告係經告知有車禍即馬上轉
    回頭至現場乙節，與被告所辯情節不符云云，指摘原判決不當，請求將原判決撒
    腿改判，但查，證人廖水明證述之細節，與被告所辯雖稍有不同，但被告有再度
    返回現場，此為不爭之事實，究不能以證人廖水明之證言與被告之辯解有部分不
    符之處，即推定被告有肇事逃逸罪行，檢察官之上訴，為無理由，應予駁回。
據上論斷，應依刑事訴訟法第三百六十八條，判決如主文。
本案經檢察官張啟彬到庭執行職務。
中    華    民    國    八十九    年      六        月      二十三      日
                            臺灣高等法院交通法庭
                                審判長法  官  陳  貽  男
                                      法  官  帥  嘉  寶
                                      法  官  李  世  貴
右正本證明與原本無異。
如不服本判決應於收受送達後十日內向本院提出上訴書狀，其未敘述上訴之理由者並
得於提起上訴後十日內向本院補提理由書（均須按他造當事人之人數附繕本）。
                                      書記官  魏  汝  萍
中    華    民    國    八十九    年      六        月      二十六      日


司法院資訊處製作；財團法人民間司法改革基金會備份。
